【裁判字號】    89,上易,2054
【裁判日期】    890705
【裁判案由】    傷害
【裁判全文】
臺灣高等法院刑事判決                          八十九年度上易字第二五四號
    上  訴  人
    即  被  告  戊○○
    選任辯護人  徐揆智
                李淑妃
右上訴人因傷害案件，不服臺灣士林地方法院八十八年度易字第一五四五號，中華民
國八十九年四月十三日第一審判決（起訴案號：臺灣士林地方法院檢察署八十八年度
偵字第一一二八六號）提起上訴，本院判決如左：
    主      文
上訴駁回。
    事      實
一、戊○○於民國（下同）八十八年六月二十五日中午十二時許，駕駛車牌號碼ＣＱ
    －六０七三號自小客車行經台北市○○區○○路七十二號前時，因同向前方由丙○○所駕附載其兄吳樹褔之車號ＩＧ－六六０七號自用小貨車停車阻擋其前進，
    經戊○○多次按鳴喇叭始靠邊讓梁車通過，戊○○因而指責丙○○「會不會開車
    」，丙○○亦回以「有辦法就下來」，致引起戊○○不滿，竟基於普通傷害之犯
    意，持車內其所有之鋁製棒球棒下車朝吳樹褔腹部猛擊，並欲追打丙○○未果，
    致吳樹褔受有腹部鈍傷、腹膜炎、迴腸穿孔等傷害，經送往台北市立忠孝醫院急
    救手術縫合，嗣經人報警後，戊○○停留現場向前往處理之警員自首犯案，並接
    受訊問。
二、案經吳樹褔訴由臺灣士林地方法院檢察署檢察官偵查起訴。
    理      由
一、右開於右揭時地持鋁球棒毆打被害人乙○○事實業據上訴人即被告戊○○於偵查
    、原審坦承，其陳述略為：「我下車後看他們要和我衝突，就回車上拿棒球棒，
    乙○○向衝向我，我就打他，打到肚子」（九四六號偵查卷第九頁反面）、「我
    確實有動手打他」（原審卷第十一頁），承於右揭時地持鋁球棒毆打被害人乙○○，雖其另辯稱：「係因被害人吳樹褔、丙○○等三人欲攻擊伊，出於自衛行為
    才持球棒毆打對方」云云，且於本院調查時：辯稱：「我沒有故意，我是拿棒球
    棒，是擋一下」等語，然查：
(一)、被告如何因前車阻擋其車輛前進而與丙○○發生口角，進而停車後即持球棒下車
    毆打被害人乙○○成傷，並欲追打丙○○等情，已據被害人乙○○指述：「我沒
    有與對方衝突什麼的，我一下車就被對方打，打一下就昏倒了」、「他是用球棒
    毆打我的」等語甚詳（九四六號偵查卷第十頁、原審卷第十一頁），核與證人丙○○所陳：「被告有在我車後一直按喇叭，然後就看他下車拿著鋁棒直接去打告
    訴人，我當時看他拿棒球棒就朝告訴人肚子打下去，告訴人就倒下去，我看到告
    訴人被打後就下車跑了，他一直追了我約四十公尺，他才回去，旁邊有人看到，
    出來救我們」（九四六號偵查卷第十四頁反面）及在場目睹之庚○○所陳：「我
    看到有人拿鋁棒在追丙○○，後來有人出面勸那人不要打架」（九四六號偵查卷
    第十五頁正面）、「我看到被告拿鋁棒在追一個賣菜的，另外一個倒在輪胎店門
    口」（本院卷第三三頁反面）情形相符。被害人乙○○確因被告毆打致腹部鈍傷
    、腹膜炎、迴腸穿孔，經送醫急救住院後手術縫合，亦有卷附診斷證明書及台北
    市立忠孝醫院函附之病歷資料可稽（原審卷第二十頁至第八五頁）。
(二)、被告雖辯稱係因對方多達三人，且持球棒欲對其不利始持球棒自衛，惟刑法正當
    防衛之成立，以有現在不法侵害存在為前提，然被告於偵查中已供承乙○○衝過
    來，其就持球棒打他肚子，另一人見狀即跑掉（見臺灣士林地方法院檢察署八十
    八年度他字第九四六號偵查卷第九頁反面），且證人即搭載被告車輛之友人己○○亦證稱：「被告下車時即帶著球棒，對方衝過來被告就打其中一人肚子，另一
    人跑回車上拿鋁棒」（見臺灣士林地方法院檢察署八十八年度偵字第一一二八六
    號偵查卷第七頁），可見當時情狀被害人乙○○等人僅係空手前來理論，被告卻
    自始即持球棒下車行兇，事後因乙○○遭被告打傷倒地，對方始返車拿取球棒，
    被告所謂防衛對方持球棒對其傷害云云，實不足採信。另證人及被告女有己○○
    於本院訊問時雖另稱被告「擋一下」（本院卷第三四頁），但其所陳與被害人之
    傷勢不符，且係呼應被告當日所辯之「擋一下」等詞，自屬迴護被告而不可取。
(三)、辯護意旨雖以稱被告無心傷害乙○○，並主動打電話叫救護車，並探視被害人，
    被告需工作養家，請從輕發落等，但查：扣案之棒球鋁棒一支，長度七四點五公
    分（本院卷第十六頁勘驗筆錄），持之打人足成傷，應為被告明知，且被害人之
    傷勢為腹部鈍傷、腹膜炎、迴腸穿孔等傷害，足見被告下手之重，其應具傷害故
    意甚明，而證人己○○雖稱稱係被告叫救護車（本院卷第三四頁），但被害人乙○○卻稱：「被告下車無故打我，我受傷後被告不理我，是別人叫救護車」等語
    （原審卷第十一頁），則被告是否叫救護車已堪存疑，而證人己○○與被告在隔
    離訊問下稱被告以行動電話叫救護車（偵查卷第七頁反面），被告卻自承用附近
    店家電話打一一九（偵查卷第八頁），其二人所陳不一，再與本件均無關之第三
    者即庚○○稱被告追打另一人（本院卷第三三頁反面），則依上事證，足證被告
    於毆打被害人後，尚持棍追打證人丙○○，何能打電話予一一九，且其既持有行
    動電話，何需再向商家借電話，足見被告與證人己○○稱被告打電話叫救護車之
    詞應不可取。
(四)、扣案之棒球棒為鋁製，長七四點五公分，業經勘驗明確有勘驗筆錄在卷可查（本
    院卷第十六頁），而持該鋁棒毆打人之腹部將足以致人身體成傷，應為被告所明
    知，是其顯有傷害之故意，再被害人乙○○亦指認確受該球棒毆打成傷（原審卷
    第一０五頁反面），是被告稱無故意亦不可採。
(五)、綜上，本件事證已明，被告所辯應屬推諉而不可採，其犯行洵堪認定，應予依法
    論科。至被告另聲請訊問之證人甲○○並不在案發現場目睹，業據被告與證人己○○陳明（本院卷第三三頁反面、第三四頁反面），是其並非目睹本案經過之證
    人，縱被告稱該證人係證明在醫院談和解情形，然被告已陳明未與被害人和解（
    本院卷第三三頁反面），是應無必要傳訊，且無礙被告犯行之認定，併此敘明。
二、核被告戊○○所為，係犯刑法第二百七十七條第一項之普通傷害罪。被告於案發
    後停留現場，並向到場處理之臺北市政府警察局內湖分局潭美派出所警員丁○○
    自首犯罪接受裁判等情，業據證人丁○○證述無誤（原審卷第九六頁、本院卷第
    四三頁），並有報案紀錄及工作紀錄簿各一紙（原審卷第十五頁、第八九頁）在
    卷可憑，被告對於未發覺之罪自首並接受裁判，應依刑法第六十二條前段規定減
    輕其刑。
三、原審認被告罪證明確，並適用刑法第二百七十七條第一項、第六十二條前段、第
    三十八條第一項第二款、罰金罰鍰提高標準條例第一條前段等之規定，審酌被告
    僅因車輛前進一時受阻之小事，即持棒球鋁棒朝毫無深仇大恨之人猛擊腹部，造
    成被害人迴腸穿孔，手術縫合始痊癒，並住院多達十餘日，惡性非輕，事後未與
    被害人達成民事和解賠償損失，反設詞狡辯態度不佳等一切情狀，量處被告有期
    徒刑柒月。扣案鋁製棒球棒壹支，係被告所有供犯本罪所用之物，應依法宣告沒
    收。經核原判決認事用法並無不合，量刑之諭知亦屬妥適，上訴人即被告上訴意
    旨仍執前詞否認犯罪，辯稱：量刑太重，有與被害人談和解等語，然查證人丁○○雖稱被告有誠意和解（本院卷第四三頁），但被告卻無法提出任何與被害人之
    和解文件，且被告亦自陳直至目前為止並未付醫藥費（本院卷第三四頁反面），
    而被害人受傷嚴重並需住院開刀，亦有全部病歷在卷可查，是其以前詞指摘原判
    決不當，為無理由，應予駁回。
據上論斷，應依刑事訴訟法第三百六十八條，判決如主文。
本案經檢察官王安明到庭執行職務。
中    華    民    國    八十九    年       七       月         五       日
                            臺灣高等法院刑事第七庭
                                審判長法  官  吳  啟  民
                                      法  官  洪  曉  能
                                      法  官  施  俊  堯
右正本證明與原本無異。
不得上訴。
                                      書記官  顏  志  豪
中    華    民    國    八十九    年        七      月        七        日
附錄：本案論罪科刑法條全文
刑法第二百七十七條第一項：
傷害人之身體或健康者，處三年以下有期徒刑，拘役或一千元以下罰金。


司法院資訊處製作；財團法人民間司法改革基金會備份。
